【裁判字號】    98,訴,299
【裁判日期】    971112
【裁判案由】    確認債權不存在
【裁判全文】
臺灣屏東地方法院民事裁定               98年度訴字第299號
原      告  丙○○○
訴訟代理人  邱芬凌律師
被      告  乙○○
訴訟代理人  甲○○
上列當事人間請求確認債權不存在事件，本院裁定如下：
    主  文
原告之訴駁回。
訴訟費用由原告負擔。
    理  由
一、按債務人對於支付命令，未於法定期間提出異議者，支付命
    令與確定判決有同一之效力，為民事訴訟法第521條第1項所
    明定。次按原告之訴，違背民事訴訟法第31條之1第2項、第
    253條、第263條第2項之規定，或其訴訟標的為確定判決之
    效力所及者，法院應以裁定駁回之，民事訴訟法第249條第1
    項第7款定有明文。故凡確定判決所能生之既判力及執行力
    ，確定之支付命令皆得有之，當事人不得就該法律關係更行
    起訴。而確定判決所生之既判力，除當事人就確定終局判決
    經裁判之訴訟標的法律關係，不得更行起訴或為相反之主張
    外，法院亦不得為與確定判決意旨相反之裁判。否則將使同
    一紛爭再燃，即無以維持法之安定，及保障當事人權利、維
    護私法秩序，無法達成裁判之強制性、終局性解決紛爭之目
    的。又命債務人為給付之確定判決，就給付請求權之存在有
    既判力，依民事訴訟法第400條第1項之規定，債務人不得對
    於債權人更行提起確認該給付請求權不存在之訴，最高法院
    亦著有26年渝上字第1161號判例可資參照。
二、原告起訴主張：原告之子即訴外人丁○○於民國82年間與被
    告合夥經營汽車貸款業務，如業務上資金欠缺時則由丁○○
    簽發本票交予被告向金主調現，以應付合夥貸款業務正常運
    作，詎83年間因經營不善而發生財務糾紛，被告遂持丁○○
    所簽發之6張本票共計新臺幣（下同）2,200,000元及借據單
    （下稱系爭借據單）5 個月利息共440,000 元，合計2,640,
    000 元，向原告請求給付，惟此為丁○○與金主間之借貸關
    係，被告非為債權人，其自無權利主張清償，又此金錢糾紛
    存在於丁○○及被告間，原告並未收取被告分文，即未「收
    到」金錢或其他代替物，是以原告與被告間並無消費借貸關
    係，被告竟持非原告所簽之系爭借據單向本院聲請核發96年
    度促字第8458號支付命令，惟該借據單既非原告所簽，被告
    自始未對原告有借款債權存在，爰提起本件確認債權不存在
    訴訟等語。
三、經查，本件被告前曾對原告向本院聲請核發支付系爭借據單
    款項2,640,000元及利息之支付命令，並經本院於96年4月11
    日以96年度促字第8458號核發支付命令，並於96年4 月16日
    第1 次送達，惟因收受人所蓋之印章為蘇昆泰（原告配偶，
    戶籍謄本記載於95年5 月23日死亡），本院重新將該支付命
    令於96年6 月28日依法寄存送達原告，惟原告並未於法定期
    間內提出異議，該支付命令之裁定即告確定，並經本院於96
    年8 月6 日核發確定證明書在案，此有該支付命令裁定送達
    證書、確定證明書附於該支付命令卷宗可憑，並經本院調閱
    該卷宗查核屬實。則揆諸前開法條及判例意旨，該支付命令
    之裁定即應與確定判決有同一效力，準此，原告即應給付被
    告系爭借據單之款項及利息，申言之，被告對於原告有系爭
    借據單之款項及利息之給付請求權存在，即具有既判力。從
    而，原告於本件請求確認系爭借據單款項之債權不存在，應
    認已為前案即上開確定支付命令裁定之既判力所及，依法即
    不得再提起本件訴訟。又原告雖主張前案確定之支付命令與
    本件訴訟為不同之訴訟標的法律關係，且該支付命令之裁定
    係屬寄存送達，原告並未實際收受等語，惟查，本院96年度
    促字第8458號支付命令之聲請狀係陳述：丁○○積欠被告借
    款，並由原告與被告達成債務承擔之合意，由原告負責清償
    系爭借據單所載之本息等語，被告請求之依據顯已表明係被
    告基於系爭借據單所載之借款債權，與本件原告請求確認債
    權不存在之訴訟，均同係以系爭借據單所載之借款債權存否
    相同，是核其性質，應屬同一事件。至於原告主張未收受支
    付命令一節，惟寄存送達僅須依民事訴訟法第138 條規定踐
    行法定程式，縱原告未實際收受，自寄存之日起，經10日仍
    發生送達之效力，況原告曾於本院96年6 月28日重新送達上
    開支付命令前對於臺灣高雄地方法院96年度裁全字第5644號
    裁定提起抗告，並向高雄縣梓官鄉調解委員會聲請調解，嗣
    後並對於系爭支付命令提起再審，迭遭駁回，此有臺灣高等
    法院高雄分院96年度抗字第166 號裁定、本院97年度再字第
    4 號裁定及調解通知書1 份附卷可稽，衡情，苟原告未收受
    系爭支付命令，無從知悉支付命令之內容，何以會運用上開
    法律救濟管道？是原告此部分主張，實難採信。
四、綜上所述，本件原告起訴對被告請求確認前案確定支付命令
    所命給付之系爭借據單所載之債權不存在，顯違反民事訴訟
    法249 條第1 項第7 款之規定，於法尚有未合，應裁定駁回
    。
五、依民事訴訟法第249條第1項第7款，第95條，第78條裁定如
    主文。
中    華    民    國    97    年    11    月    12    日
                        民事第二庭  法  官  陳威宏
正本係照原本作成。
如不服本裁定，應於送達後10日內向本院提出抗告狀，並繳納抗
告費新台幣1,000 元。
中    華    民    國    97    年    11    月    13    日
                        書記官  陳勃諺


司法院資訊處製作；財團法人民間司法改革基金會備份。
